臺灣板橋地方法院交通事件裁定　　　 100年度交聲字第2271號
原處分機關　臺北市交通事件裁決所
異　議　人
即受處分人　高霖萬
上列異議人即受處分人因違反道路交通管理處罰條例案件，對於
臺北市交通事件裁決所中華民國一百年六月二十四日所為裁決處
分（原處分案號：北市裁罰字第裁二二－ＡＥＹ八二二０五四號
），聲明異議，本院裁定如下：
        主  文
異議駁回。
        理  由
一、原處分機關以：異議人即受處分人高霖萬於民國一百年四月
    二十四日下午四時四分許，駕駛車牌號碼１８０－ＥＨ號營
    業小客車，行經臺北市○○區○○街八二巷二弄前（裁決書
    僅略載景華街），因有「酒後駕車肇事致人受傷，酒測值達
    每公升０．五二毫克」之違規事實，經原舉發機關即臺北市
    政府警察局文山第二分局警員當場舉發，嗣經原處分機關即
    臺北市交通事件裁決所，依道路交通管理處罰條例第三十五
    條第一項第一款規定，吊扣駕駛執照二十四個月，並依同條
    例第二十四條第一項第二款（原裁決書漏載第一項第二款）
    之規定施以道路交通安全講習，並載明罰緩部分因本案所涉
    刑事責任業經臺灣臺北地方法院判處罰金新臺幣（下同）七
    萬元，故罰緩不予處分等語。
二、異議意旨略以：異議人於一百年四月二十四日下午三時許，
    駕駛車號１８０－ＥＨ號營業小客車，行經臺北市○○區○
    ○街八十二巷，欲倒車至景華街八十二巷二弄前時，適巫張
    月香與印尼籍看護行經該處，因異議人正在倒車，於倒車雷
    達響，異議人馬上停車，異議人並沒有撞到該二人，而該二
    人跌倒後，異議人並下車詢問巫張月香有無受傷，其告知異
    議人並無受傷；嗣後因巫張月香兒子告知異議人撞傷人，要
    求異議人將巫張月香送萬芳醫院檢查，檢查後巫張月香手肘
    擦傷，警方至現場立刻要求異議人酒測，警方不聽異議人說
    明，隨後至景美分局製作筆錄時，警方要求異議人與對方和
    解並配合。然異議人於一百年四月二十三日晚上九點回家後
    ，當日晚間十一點因有事出門，一直至一百年四月二十四日
    下午異議人均未休息，所以在警局製作筆錄時，因為異議人
    已經很想睡，加上大熱天，記憶不太清楚，只好配合警方及
    對方要求陳述，異議人開車已經十五年，深知不能酒後開車
    ，事發當時僅是要讓一臺殘障車出來，並非故意開車，請不
    要對異議人提起告訴、吊扣駕照異議人將無以維生、養家，
    亦無法繳納罰金，為此聲明異議，請求撤銷原處分云云。
三、按汽車駕駛人飲用酒類或其他類似物後，其吐氣所含酒精濃
    度超過每公升０．二五毫克，或血液中酒精濃度超過百分之
    ０．０五以上者，不得駕車，道路交通安全規則第一百十四
    條第二款定有明文；又按汽車駕駛人，駕駛汽車經測試檢定
    有酒精濃度超過規定標準者，處新臺幣一萬五千元以上六萬
    元以下罰鍰，並當場移置保管該汽車及吊扣其駕駛執照一年
    ；因而肇事致人受傷者，並吊扣其駕駛執照二年；致人重傷
    或死亡者，吊銷其駕駛執照，並不得再考領，道路交通管理
    處罰條例第三十五條第一項第一款亦有明定；再汽車駕駛人
    ，有同法第三十五條第一項規定之情形者，應接受道路交通
    安全講習，道路交通管理處罰條例第二十四條第一項第二款
    規定甚詳。
四、次按行政罰法第二十六條第一項、第二項規定：「一行為同
    時觸犯刑事法律及違反行政法上義務規定者，依刑事法律處
    罰之。但其行為應處以其他種類行政罰或得沒入之物而未經
    法院宣告沒收者，亦得裁處之。」「前項行為如經不起訴處
    分或為無罪、免訴、不受理、不付審理之裁判確定者，得依
    違反行政法上義務規定裁處之。」其所揭示之所謂「一事不
    二罰」原則，探究其立法目的，係以一行為同時觸犯刑事法
    律及違反行政法上義務規定時，由於刑罰與行政罰同屬對不
    法行為之制裁，而刑罰之懲罰作用較強，故依刑事法律處罰
    ，即足資警惕時，實無一事二罰再處行政罰之必要；且刑事
    法律處罰，由法院依法定程序為之，較符合正當法律秩序，
    應予優先適用。但罰鍰以外之沒入或其他種類行政罰，因兼
    具維護公共秩序之作用，為達行政目的，行政機關仍得併予
    裁處。又此所稱「其他種類行政罰」，係指違反行政法上之
    義務應受「裁罰性」之「不利處分」而言，依行政罰法第二
    條規定，應包括限制或禁止行為之吊扣證照處分及警告性之
    講習處分在內。
五、再按道路交通管理處罰條例第六十八條業於九十四年十二月
    十四日修正，並自九十五年三月一日施行，修正前之道路交
    通管理處罰條例第六十八條規定：「汽車駕駛人，因違反本
    條例及道路交通安全規則之規定，受吊扣或吊銷駕駛執照處
    分時，吊扣或吊銷其持有各級車類之駕駛執照」，而修正後
    為：「汽車駕駛人，因違反本條例及道路交通安全規則之規
    定，受吊銷駕駛執照處分時，吊銷其持有各級車類之駕駛執
    照」，即將原條文中之「吊扣或」三字刪除，查其立法過程
    ，該條文修正前之原提案修正條文為：「汽、機車駕駛人，
    因違反本條例及道路交通安全規則之規定，受吊扣或吊銷駕
    駛執照處分時，吊扣或吊銷其違法或違規當時所駕駛車輛之
    駕駛執照」，交通部雖於委員審查會時表達反對意見，認為
    此修正結果將產生如駕駛人以其領有之聯結車、大客車、大
    貨車駕駛執照駕駛小型車，而有違規酒後駕車、肇事逃逸等
    情時，將無法吊扣或吊銷其所持駕駛執照，以達有效處罰與
    維護道路交通安全之目的。然立法者考量因違規而吊扣駕照
    ，不宜連其他如職業上、生活上所需之駕照一併吊扣，否則
    恐影響人民工作及生活甚鉅，有失之過酷等情，最終協商通
    過之道路交通管理處罰條例第六十八條，係將「吊扣或」三
    字刪除（以上立法過程，詳見立法院公報九十四卷四十八期
    三四三０號二冊第一０七至一三六頁、九十四卷七十期三四
    五二號第一三五至一四一頁）。顯見立法者之真意，在於汽
    車駕駛人因違反道路交通管理處罰條例及道路交通安全規則
    之規定，受「吊銷駕照」處分者，仍維持一併吊銷其持有各
    級車類之駕駛執照，至於受「吊扣」駕駛執照處分時，僅能
    「吊扣」違規當時所駕駛車輛之駕駛執照，不宜擴大適用而
    「吊扣」其持有各級車類之駕駛執照，至為明顯。是受處分
    人違反道路交通管理處罰條例第三十五條第一項第一款之規
    定而受吊扣駕駛執照處分時，依修正後同法第六十八條規定
    並參照其修正意旨，應僅得吊扣違規或違法當時駕駛車類之
    駕駛執照，否則將造成同一違規或違法行為，因受處分人持
    有駕駛執照種類之不同，而異其處分之結果。況酒醉駕車行
    為係製造法所不容許之風險，以風險製造之立場觀之，並不
    因駕駛車輛種類之不同，而有所差別。但從風險實現之觀點
    而言，酒醉駕駛車類之不同，其對於交通安全衍生之實害結
    果也有所差異，如駕駛人駕駛低一級之車類違反本條例之規
    定時，不論其所造成之實害結果，而一律吊扣駕駛人所持有
    之各類駕照，亦有違相同事件相同處理，不同事件不同處理
    之平等原則（臺灣高等法院暨所屬法院九十七年法律座談會
    刑事類提案第四十號討論暨審查意見參照）。又九十四年十
    二月二十八日修正公布，九十七年七月一日施行之道路交通
    管理處罰條例第三十五條第八項規定：「前項汽車駕駛人，
    經裁判確定處以罰金低於本條例第九十二條第三項所定最低
    罰鍰基準規定者，應依本條例裁決繳納不足最低罰鍰之部分
    」之規定，核屬行政罰法第二十六條之特別規定，其立法目
    的即考量適用行政罰法第二十六條後，在酒後駕車違規應受
    刑事處罰者，刑罰處罰額度低於行政罰之流弊，以及將產生
    受刑事處罰者低於同為酒後駕車違規卻未達受刑事處罰標準
    （即駕駛人吐氣所含酒精濃度超過每公升０‧二五毫克以上
    未滿每公升０‧五五毫克者）之不合理情形，是以，汽車駕
    駛人經裁判確定處以罰金低於同條例第九十二條第三項所訂
    最低罰鍰基準規定者，應依同條例裁決繳納不足最低罰鍰之
    部分，合先敘明。
六、經查：
（一）本件異議人即受處分人高霖萬於一百年四月二十四日下午
      四時四分許，酒後駕駛車牌號碼１８０－ＥＨ號營業小客
      車，行經臺北市○○區○○街八二巷二弄前倒車時，撞擊
      巫張月香及印尼籍看護ＳＵＰＡＴＮＩ成傷等情，有臺北
      市政府警察局一百年四月二十四日北市警交字第ＡＥＹ八
      二二０五四號舉發違反道路交通管理事件通知單影本一紙
      存卷可稽，並有印尼籍看護ＳＵＰＡＴＮＩ及異議人高霖
      萬於臺北市政府警察局文二分局交通分隊交通事故談話紀
      錄表各一份在卷可稽，此部分事實當可認定。又其同一酒
      後駕車肇事致人受傷之行為（過失傷害部分未據告訴），
      因同時觸犯刑法第一百八十五條之三之公共危險罪，經臺
      灣臺北地方法院檢察署檢察官於一百年五月二十七日聲請
      簡易判決處刑，業經臺灣臺北地方法院於一百年六月十七
      日以一百年度店交簡字第二一五號判處罰金七萬元確定，
      此有上開檢察官聲請簡易判決處刑書、刑事簡易判決書及
      臺灣高等法院被告前案紀錄表各一份在卷可參。異議人在
      申訴時指係車禍後始飲酒云云，與其警詢筆錄中自承開車
      前喝三杯啤酒之陳述相違，所辯自無可採。而其異議狀中
      亦自承被害人之手肘擦傷，不論此傷勢輕重如何，只須因
      車禍肇事所致，即符合道路交通管理處罰條例第三十五條
      第一項之要件；本案堪認異議人確有原處分所指汽車駕駛
      人酒精濃度超過規定標準因而肇事致人受傷之違規行為無
      訛。
（二）本件異議人上開酒精濃度超過規定標準仍駕車，因而肇事
      致人受傷之違規行為，既同時違反道路交通管理處罰條例
      第三十五條第一項第一款與刑法第一百八十五條之三之規
      定，係一行為同時觸犯刑事法律及違反行政法上義務規定
      ，依行政罰法第二十六條第一項前段規定，應依刑事法律
      處罰之。而異議人酒後駕車違反刑法第一百八十五條之三
      之規定，經臺灣臺北地方法院檢察署檢察官於一百年五月
      二十七日聲請簡易判決處刑，業經臺灣臺北地方法院於一
      百年六月十七日以一百年度店交簡字第二一五號判處罰金
      七萬元確定，揆諸前開法律規定，基於一事不二罰之原則
      ，違反行政法上義務規定部分，原處分機關處分罰緩不予
      處分，核與法律規定相符，亦無違誤。
（三）另異議人以工作需要及維持生計為由，請求勿吊扣職業小
      客車駕駛執照云云。查異議人考領有職業小型車駕駛執照
      ，發照日期為九十九年十一月十五日，有效日期至一百零
      五年十二月十二日乙節，此有臺北市裁決所汽車駕駛人螢
      幕列印影本一紙在卷可佐。異議人之違規行為係發生於一
      百年四月二十四日，依前揭法律及解釋，依修正後之道路
      交通管理處罰條例第六十八條之規定，汽車駕駛人受吊扣
      駕駛執照處分時，僅得吊扣違規當時所駕駛車輛之駕駛執
      照，不得再擴張適用吊扣其持有之各級車類駕駛執照，故
      原處分機關於作成吊扣駕駛執照處分時，應就行為人所應
      吊扣之駕駛執照種類予以限定，僅應限制其駕駛該類型車
      輛之權利。是以，異議人於本件酒後駕車肇事致人受傷之
      違規時，既係駕駛營業小客車，其依法所受之處分應為限
      制其駕駛營業小客車之權利，而應吊扣其職業小型車之駕
      駛執照。原處分機關處分吊扣異議人之職業小型車駕駛執
      照，符合修正後道路交通管理處罰條例第六十八條之規範
      意涵及範圍，於法並無不合。異議人雖執前詞請求保留職
      業小型車駕駛執照以維持生計，縱其情可憫，然於法無據
      ，是異議人本件此部分異議為無理由。
七、綜上所述，本件異議人酒精濃度超過規定標準仍駕駛上揭營
    業小客車，因而肇事致人受傷之違規行為，原處分機關依前
    揭道路交通管理處罰條例第三十五條第一項一款及第二十四
    條第一項第二款之規定，裁處異議人吊扣駕駛執照（裁決書
    漏未載明小型車職業駕駛執照，應予補充）二十四個月，及
    施以道路交通安全講習之其他種類行政裁罰之部分，因屬行
    政罰法第二十六條第一項但書及第二條第一款所稱之「其他
    種類行政罰」，兼具維護公共秩序之作用，為達此行政目的
    ，原處分機關就此部分予以裁處，並無違反一事不二罰原則
    ，量罰亦甚妥適，應予維持，本件異議依諸上開各節說明為
    無理由，應予駁回。
據上論斷，應依道路交通管理處罰條例第八十七條第二項，道路
交通事件處理辦法第十八條，裁定如主文。
中    華    民    國   100    年    8     月    24    日
                        交通法庭  法  官  鄭水銓
以上正本證明與原本無異。
如不服本裁定應於送達後五日內向本院提出抗告狀。
                                  書記官  洪紹甄
中    華    民    國   100    年    8     月    24    日